【裁判字號】    97,易,3053
【裁判日期】    971225
【裁判案由】    毒品危害防制條例
【裁判全文】
臺灣板橋地方法院刑事判決              97年度易字第3053號
公  訴  人  臺灣板橋地方法院檢察署檢察官
被      告  甲○○
上列被告因違反毒品危害防制條例案件，經檢察官提起公訴（九
十七年度毒偵字第七０四０號），被告於本院準備程序進行中，
就犯罪事實為有罪之陳述，經告以簡式審判之旨，並聽取當事人
之意見後，裁定以簡式審判程序審理，並判決如下：
決如下：
    主    文
甲○○施用第二級毒品，累犯，處有期徒刑伍月，如易科罰金，
以新臺幣壹仟元折算壹日，扣案吸食器壹個沒收。
    犯罪事實
一、甲○○於民國八十九年間因施用毒品案件，經本院先後以八
    十九年度毒聲字第一一七號、第四三八八號裁定送勒戒處所
    觀察、勒戒後，均認無繼續施用毒品之傾向，於執行完畢後
    釋放，並由臺灣板橋地方法院檢察署檢察官分別以八十九年
    度毒偵字第三二四號，及八十九年度毒偵字第四九七七號、
    毒偵緝字第八六二號、第九０五號為不起訴處分確定。復於
    九十年間因施用毒品案件，經本院以九十年度毒聲字第四
    七一九號裁定令入戒治處所施以強制戒治一年，嗣經本院以
    九十一年度毒聲字第三０三四號裁定停止戒治，所餘戒治期
    間付保護管束，於九十二年二月五日期滿未經撤銷，視為強
    制戒治執行完畢。
二、甲○○另於九十年及九十一年間因偽造文書、違反毒品危害
    防制條例案件，經本院分別以九十年度訴字第一六二五號、
    九十一年度易字第六七九號判決判處有期徒刑六月、七月確
    定，並經本院以九十一年度聲字第一二一六號裁定應執行有
    期徒刑一年確定；又於九十一、九十二年間因竊盜、侵入住
    宅案件，經本院分別以九十一年度易字第一三九五號、九十
    一年度訴字第二三一０號判處有期徒刑七月、八月確定，並
    經本院以九十二年度聲字第一九０九號裁定應執行有期徒刑
    一年一月確定。上開各案所定之執行刑，經接續執行，於九
    十三年五月二十八日假釋出監，假釋期間付保護管束。於保
    護管束期間，復於九十三年間，因竊盜案件，經本院以九十
    三年度易字第一三二二號判決判處有期徒刑十月確定，違反
    保護管束情節重大，經撤銷假釋；另於九十四年間，因施用
    毒品案件，再經本院以九十四年度易字第三九五號判處有期
    徒刑七月確定，上開二罪並經同法院定應執行有期徒刑一年
    三月，與上開經撤銷假釋之殘刑接續執行，並於九十五年七
    月十七日縮刑期滿執行完畢。隨即又於九十六年間，因侵入
    住宅案件、竊盜案件，經本院以九十六年度易字第五八五號
    、九十六年度易字第八七０號分別判處應執行有期徒刑八月
    、八月確定，嗣因符合九十六年罪犯減刑條例規定，再經本
    院以九十六年度聲減字第六九八一號裁定定應執行有期徒刑
    七月確定，甫於九十七年五月二十六日執行完畢。詎其猶不
    知悔悟並戒絕毒癮，復基於施用第二級毒品甲基安非他命之
    犯意，於九十七年八月十五日二十時三十分許，在其位於臺
    北縣三重市○○○路八十九巷三號之住處內，以將甲基安非
    他命置於玻璃球內燒烤生煙之方式，施用甲基安非他命一次
    。嗣於同日二十三時三十分許，為警在臺北縣三重市○○○
    路與中正北路五六０巷一０七弄口查獲，並扣得其所用供作
    施用安非他命所用之吸食器一個。
三、案經臺北縣政府警察局三重分局報告臺灣板橋地方法院檢察
    署檢察官偵查起訴。
    理    由
一、訊據被告甲○○對於上揭犯罪事實坦承不諱（見本院九十七
    年十二月十八日審判筆錄第二頁），被告為警查獲時，經採
    集其尿液送驗結果，亦呈甲基安非他命之陽性反應，此有臺
    灣檢驗科技股份有限公司所出具之濫用藥物檢驗報告一份在
    卷可稽，此外，尚有被告所有供己施用毒品甲基安非他命所
    用之吸食器一個等物扣案可證，足認被告於本院審理中出於
    任意性之自白與事實相符，從而本件事證明確，被告犯行已
    堪認定。
二、按於九十二年七月九日新修正並於九十三年一月九日施行之
    毒品危害防制條例刪除二犯及三犯之規定，一改修法前繁雜
    之處遇程序，僅將施用毒品者簡化區分為初犯、再犯，並認
    施用毒品者係屬病患性犯人，以觀察、勒戒戒除其身癮，並
    以強制戒治去除其心癮。經觀察、勒戒或強制戒治執行完畢
    釋放後，若係五年後再犯該條例第十條施用毒品罪者，與同
    條例第二十條第一項、第二項關於「初犯」之處理方式相同
    ，檢察官應先聲請法院裁定令被告入勒戒處所觀察、勒戒，
    並視有無繼續施用毒品傾向，決定應予釋放、為不起訴之處
    分，或應聲請法院裁定令入勒戒處所強制戒治；若係五年內
    「再犯」同條例第十條施用毒品罪者，依同條例第二十三條
    第二項規定，檢察官則應依法追訴。觀諸該條例第二十條第
    三項之修正理由：「觀察、勒戒或強制戒治五年後再犯者，
    顯見前所實施之觀察、勒戒或強制戒治已足以遮斷其施用毒
    品之癮，為期自新及協助其戒除毒癮，對此五年後再犯者，
    爰明定仍適用初犯之規定，先經觀察、勒戒、強制戒治之程
    序。」及同條例第二十三條第二項之修正理由：「為配合簡
    化施用毒品犯之刑事處遇程序，並鑑於經觀察、勒戒或強制
    戒治執行完畢釋放後五年內再犯者，其再犯率甚高，原據以
    實施之觀察、勒戒及強制戒治既已無法收其實效，自應施以
    刑事處遇。」顯然如施用毒品者係前經觀察、勒戒或強制戒
    治等治療程序執行完畢五年後，始再施用毒品之「初犯」，
    因前所執行之觀察、勒戒或強制戒治已足收戒除毒癮之效，
    自應重新執行觀察、勒戒或強制戒治等治療程序，並於治療
    程序執行完畢後，由檢察官為不起訴處分，毋庸對之追訴處
    罰；反之，在「再犯」之情形，因其先前所為治療程序顯未
    能收戒斷毒癮之效，且考量施用毒品者之再犯率偏高，乃簡
    化其刑事處遇程序，而逕予追訴處罰，不再施以治療程序。
    參酌上開立法理由，修正毒品危害防制條例就施用毒品者，
    祇於「初犯」及「五年後再犯」二種情形，有其追訴條件之
    限制，即須於初犯經觀察、勒戒或強制戒治釋放後，「五年
    內均無施用毒品之行為」，始能認其前所實施之觀察、勒戒
    或強制戒治已足遮斷毒癮，而得於五年後再犯時，再予適用
    初犯之規定，重行觀察、勒戒等程序。倘五年內已經再犯，
    被依法追訴處罰，縱其第三次（或第三次以上）施用毒品之
    時間在初犯釋放五年以後，即與「五年後再犯」之情形有別
    ，且因已於「五年內再犯」，顯見其再犯率甚高，原實施觀
    察、勒戒或強制戒治，已無法收其實效，而無五年戒斷期之
    存在，自無再經觀察、勒戒及強制戒治之必要，應由檢察官
    逕行起訴，始符新法修正之本旨。經查，本案被告前於八十
    九年間因施用毒品案件，經本院先後以八十九年度毒聲字第
    一一七號、第四三八八號裁定送勒戒處所觀察、勒戒後，均
    認無繼續施用毒品之傾向，於執行完畢後釋放，並由臺灣板
    橋地方法院檢察署檢察官分別以八十九年度毒偵字第三二四
    號，及八十九年度毒偵字第四九七七號、毒偵緝字第八六二
    號、第九０五號為不起訴處分確定。復於九十年間因施用毒
    品案件，經本院以九十年度毒聲字第四七一九號裁定令入戒
    治處所施以強制戒治一年，嗣經本院以九十一年度毒聲字第
    三０三四號裁定停止戒治，所餘戒治期間付保護管束，於九
    十二年二月五日期滿未經撤銷，視為強制戒治執行完畢。再
    於前揭強制戒治執行完畢釋放後五年內之九十四年間，因施
    用毒品案件，經本院以九十四年度易字第三九五號判處有期
    徒刑七月確定等情，此有臺灣高等法院被告前案紀錄表附卷
    可稽。而本案被告既曾於上開強制戒治執行完畢釋放後五年
    內，已再犯施用毒品案件，並經判刑確定，則本案被告所為
    之本件犯行，雖係於前揭強制戒治後逾五年後所犯，惟依上
    開說明，足認被告經上開觀察、勒戒之執行後，未足以遮斷
    其施用毒品之癮，自與前揭條例第二十條第三項之規定僅得
    適用於「再犯」之情形不合（此有最高法院九十五年度台非
    字第五九號判決可參），故本件公訴人逕向本院提起追訴，
    於法要無不合，附此陳明。綜上，本案事證明確，被告犯行
    堪以認定，應依法論科。
三、核被告所為，係犯毒品危害防制條例第十條第二項之施用第
    二級毒品罪。其持有第二級毒品之低度行為，應為其施用第
    二級毒品之高度行為所吸收，不另論罪。又被告有前述刑之
    執行紀錄，其於有期徒刑執行完畢後，五年以內故意再犯有
    期徒刑以上之罪，為累犯，依刑法第四十七條第一項規定，
    加重其刑。爰審酌被告犯後坦承犯行而態度良好、施用毒品
    係戕害自身健康，對他人並不生重大危害及其他一切情狀，
    量處如主文所示之刑，並諭知易科罰金之折算標準。扣案吸
    食器一個，係被告所有供施用毒品所用之物，業據其自承在
    卷，爰依刑法第三十八條第一項第二款、第三項之規定，宣
    告沒收之。
據上論斷，應依刑事訴訟法第二百七十三條之一第一項、第二百
九十九條第一項前段，毒品危害防制條例第十條第二項，刑法第
十一條前段、第四十七條第一項、第四十一條第一項前段、第三
十八條第一項第二款，判決如主文。
本案經檢察官馬中人到庭執行職務。
中    華    民    國    97    年    12    月    25    日
                  刑事第三庭法  官  吳冠霆
上列正本證明與原本無異。
如不服本判決，應於判決送達後10日內敘明上訴理由，向本院提
出上訴狀 (應附繕本) ，上訴於臺灣高等法院。其未敘述上訴理
由者，應於上訴期間屆滿後20日內向本院補提理由書「切勿逕送
上級法院」。
                           書記官  黃炎煌
中    華    民    國    97    年    12    月    25    日
附錄法條：毒品危害防制條例第十條
毒品危害防制條例第10條
施用第一級毒品者，處 6 月以上 5 年以下有期徒刑。
施用第二級毒品者，處 3 年以下有期徒刑。


司法院資訊處製作；財團法人民間司法改革基金會備份。
